最高法院刑事判決　　　　　　　　　　　　　　　　八十七年度台上字第九○六號
　　上訴人　台灣高等法院台中分院檢察署檢察官
　　被　告　甲○○　男
　　　　　　　　　　 (現在台灣台中監獄執行中)
右上訴人因被告違反麻醉藥品管理條例案件，不服台灣高等法院台中分院中華民國八
十六年十一月十一日第二審判決 (八十六年度上訴字第二○一八號，起訴案號：台灣
台中地方法院檢察署八十五年度偵字第一九四四五號) ，提起上訴，本院判決如左：
    主  文
原判決關於非法販賣化學合成麻醉藥品部分撤銷，發回台灣高等法院台中分院。
    理  由
本件原判決以公訴意旨略以：被告甲○○意圖販賣，向綽號「林仔」者購買數量不少
之安非他命 (另亦購買多量海洛因、大麻等物，不在本件上訴範圍) ，在台中市○區
○○路一八一巷五號住處 (依警訊筆錄記載係在同市○○路一七五號地下室) ，以小
塑膠袋分裝，準備出售他人，嗣於民國八十五年十月十二日晚間八時三十分許，在前
址為警查獲，並扣得安非他命、塑膠袋、電子磅秤及新台幣 (下同) 十八萬八千元等
物 (另扣得海洛因及大麻，惟販賣毒品及販賣麻煙部分，業經原審判決無罪確定，至
於吸用化學合成麻醉藥品及施用毒品、施用麻煙部分業經第一審判決有罪確定) ，因
認被告涉有麻醉藥品管理條例第十三條之一第二項第一款之非法販賣化學合成麻醉藥
品罪嫌云云。但經審理結果，認為不能證明被告有販賣安非他命之犯行，因而維持第
一審關於諭知被告被訴非法販賣化學合成麻醉藥品部分無罪之判決，駁回檢察官在第
二審之上訴，固非無見。
惟查：(一)麻醉藥品管理條例第十三條之一第二項第一款所謂「販賣」化學合成麻醉藥
品，不以販入之後復行賣出為要件，祇須以營利為目的，販入或賣出有一於此，其犯
罪即屬成立。本件公訴意旨所指：被告甲○○意圖販賣，向綽號「林仔」者購買數量
不少之安非他命，……以小塑膠袋分裝，準備出售他人。係針對被告意圖販賣而販入
安非他命提起公訴，認為該販入行為亦成立販賣罪。而原判決以：「除被告於警訊之
自白外，並無其他證人指證曾向被告購買安非他命」 (見原判決第三面第二行、第三
行) ，因認被告無販賣安非他命行為，乃僅就有無賣出行為而為論斷，關於被告有無
以營利為目的而販入安非他命，並未說明，自屬理由不備。(二)被告於警訊時已坦承：
「 (安非他命) 是我準備販賣、吸食所用的，均是向一名不知年籍只知綽號的林仔所
購買的」 (見偵查卷影本第十四頁) ，於偵審中亦始終承認安非他命是向「林仔」者
販入，為其所有，足見被告確有販入安非他命之行為。又警方人員於被告住處除查扣
安非他命一大袋、二小袋外，並查獲電子磅秤一台、分裝之塑膠袋二包 (見偵查卷影
本第三十二頁、第三十四頁，另扣得海洛因一包淨重二十三點一八公克、大麻一袋含
袋重二十二點八公克) 。然依被告所供，伊從事零工，每月收入僅約二、三萬元 (見
原審卷第二十四頁背面) ，卻販入多量之安非他命 (另有海洛因、大麻等) 以庫存備
用，且備有電子磅秤及塑膠袋等分裝工具，是否合於常情，即饒有推究餘地。原審未
斟酌扣案之安非他命一大袋、二小袋 (尚有其他毒品) ，合計可施用若干時日？亦未
調查扣案之二包塑膠袋，究竟確實數目為何？以資判斷是否合於自用之合理數量，即
逕認上開安非他命、分裝工具等，均屬被告庫存自用，亦嫌速斷。檢察官上訴意旨執
以指摘原判決不當，為有理由，應認原判決關於上訴部分有撤銷發回更審之原因。至
於被告是否於販入安非他命之後始起意販賣，而有上訴意旨所指意圖販賣而非法持有
化學合成麻醉藥品情形，於更審時，宜一併斟酌，併此敘明。
據上論結，應依刑事訴訟法第三百九十七條、第四百零一條，判決如主文。
中      華      民      國    八十七    年      三      月     十二     日
                              最高法院刑事第一庭
                                  審判長法官  黃  雅  卿
                                        法官  楊  文  翰
                                        法官  陳  正  庸
                                        法官  陳  世  雄
                                        法官  林  錦  芳
      右正本證明與原本無異
                                              書  記  官
中      華      民      國    八十七    年      三      月     十六     日
